臺灣屏東地方法院刑事判決　　　　　　　 96年度訴字第163號
公　訴　人　臺灣屏東地方法院檢察署檢察官
被　　　告　甲○○
　　　　　　　　　　（另案臺灣屏東監獄執行中）
上列被告因違反毒品危害防制條例案件，經檢察官提起公訴（95
年度毒偵字第2055號），茲因被告就被訴事實為有罪之陳述，經
告知簡式審判程序意旨，並聽取公訴人及被告之意見後，本院合
議庭裁定由受命法官獨任依簡式審判程序審理，判決如下：
    主  文
甲○○施用第一級毒品，累犯，處有期徒刑壹年肆月。
    事  實
一、甲○○有多次犯罪經法院判刑確定並入監執行完畢之前案紀
    錄，最近一次係因竊盜案件，經本院89年度易字第219 號判
    處有期徒刑1 年6 月，刑前強制工作3 年確定，及另案因施
    用第一級、第二級毒品2 罪，依序經本院89年度易字第481
    號判處有期徒刑8 月、10月確定，經本院91年度聲字第1073
    號裁定3 罪應執行有期徒刑2 年8 月，刑前強制工作3 年，
    有期徒刑部分於民國93年3 月16日入監執行，95年1 月24日
    因縮刑假釋出監，依指揮書於95年6 月25日期滿未經撤銷假
    釋而執行完畢。
二、又其前因施用毒品而違反毒品危害防制條例案件，經本院88
    年度毒聲字第477 號裁定令入勒戒處所施予觀察、勒戒，88
    年3 月6 日入所執行，嗣因有繼續施用毒品之傾向，再經本
    院89年度毒聲字第733 號裁定令入戒治處所施予強制戒治，
    於88年4 月9 日轉入執行，88年10月27日執行完畢出所；旋
    又因施用毒品案件，經臺灣屏東地方法院檢察署檢察官提起
    公訴，並聲請本院裁定令入戒治處所施予強制戒治，於89年
    6 月5 日入所，嗣又經本院以89年度毒聲字第2287號裁定停
    止戒治，於89年11月14日出所並付保護管束，依指揮書於90
    年5 月30日因期滿未經撤銷停止戒治而執行完畢，起訴部分
    經前項本院89年度易字第481 號判決處刑確定，亦已執行完
    畢如前述。
三、詎甲○○經前開有期徒刑及戒治處分之執行完畢後，仍不知
    悔改，復基於施用第一級毒品之犯意，於95年10月12日晚間
    8 時許，在其位在屏東縣竹田鄉○○村○○路12之6 號住處
    內，以皮下注射之方式（針筒於查獲前已經丟棄而滅失），
    施用第一級毒品海洛因1 次，旋於95年10月15日上午10時許
    ，因另案而為警查獲，經採尿送驗呈嗎啡即海洛因經人體水
    解代謝產物陽性反應。
四、案經高雄市政府警察局三民第一分局報告臺灣高雄地方法院
    檢察署檢察官呈報臺灣高等法院高雄分院檢察署令轉臺灣屏
    東地方法院檢察署檢察官偵查起訴。
    理  由
一、訊據被告甲○○於本院審理時，對其前揭犯罪事實均自白不
    諱，其查獲時經採尿囑託高雄市立凱旋醫院以氣相層析質譜
    儀法（GC／MS）檢驗結果，亦呈嗎啡，即海洛因經人體水解
    代謝產物陽性反應，有該院95年10月23日DALR2051號檢驗報
    告附卷可憑，為鑑定機關本於專業知識及以精密儀器測試後
    所得之結論，自可憑信。被告甲○○自白施用海洛因，堪信
    與事實相符。
二、按毒品危害防制條例於92年7 月9 日修正公布，其中第20條
    、第23條將施用毒品之刑事處遇程序，區分為「初犯」、「
    5 年內再犯」、「5 年後再犯」，而依立法理由觀之，僅限
    於「初犯」、「5 年後再犯」，始應先經觀察、勒戒或強制
    戒治程序，倘被告於5 年內已再犯，經依法追訴處罰，縱其
    第三次（或第三次以上）再度施用毒品之時間，在初犯經觀
    察、勒戒或強制戒治執行完畢釋放5 年以後，已不合於「5
    年後再犯」之規定，且因已於「5 年內再犯」，顯見其再犯
    率甚高，原實施觀察、勒戒或強制戒治，已無法收其實效，
    即應依該條例第10條處罰，最高法院95年5 月9 日95年度第
    7 次刑事庭會議著有決議，可資參照。本件被告甲○○前因
    施用毒品而違反毒品危害防制條例案件，經本院88年度毒聲
    字第477 號裁定令入勒戒處所施予觀察、勒戒，88年3 月6
    日入所執行，嗣因有繼續施用毒品之傾向，再經本院裁定令
    入戒治處所施予強制戒治，於88年4 月9 日轉入執行，88年
    10月27日執行完畢出所；旋又因施用毒品案件，經臺灣屏東
    地方法院檢察署檢察官提起公訴，並聲請本院以89年度毒聲
    字第733 號裁定令入戒治處所施予強制戒治，於89年6 月5
    日入所，迄經本院以89年度毒聲字第2287號裁定停止戒治，
    於89年11月14日出所並付保護管束，依指揮書於90年5 月30
    日因期滿未經撤銷停止戒治而執行完畢，起訴部分則經本院
    89年度易字第481 號分別就施用第一級、第二級毒品部分，
    依序判處有期徒刑8 月、10月確定，連同另案犯竊盜罪而經
    本院89年度易字第219 號判處有期徒刑1 年6 月，刑前強制
    工作3 年確定部分，經本院91年度聲字第1073號裁定3 罪應
    執行有期徒刑2 年8 月，刑前強制工作3 年，於93年3 月16
    日入監執行，95年1 月24日因縮刑假釋出監，依指揮書於95
    年6 月25日期滿未經撤銷假釋而執行完畢，有臺灣屏東地方
    法院檢察署刑案資料查註紀錄表、全國施用毒品案件紀錄表
    及臺灣高等法院被告全國前案紀錄表各1 份在卷可參。其經
    觀察、勒戒及強制戒治執行完畢釋放後，5 年內已再犯施用
    毒品案件，並經本院判處罪刑確定，茲再犯施用毒品犯行，
    揆諸前開說明，檢察官依法提起公訴即屬有據。本件被告犯
    罪事證已臻明確，應依法論科。
三、按海洛因為毒品危害防制條例第2 條第2 項第1 款規定之第
    一級毒品，除法律另有規定者外，不得持有、施用。核被告
    甲○○所為，係犯毒品危害防制條例第10條第1 項之施用第
    一級毒品罪。其因施用而持有海洛因之低度行為，為施用之
    高度行為所吸收，不另論罪。又其前因竊盜案件，經本院89
    年度易字第219 號判處有期徒刑1 年6 月，刑前強制工作3
    年確定，及另案因施用第一級、第二級毒品2 罪，依序經本
    院89年度易字第481 號判處有期徒刑8 月、10月確定，經本
    院91年度聲字第1073號裁定3 罪應執行有期徒刑2 年8 月，
    刑前強制工作3 年，於93年3 月16日入監執行，95年1 月24
    日因縮刑假釋出監，依指揮書於95年6 月25日期滿未經撤銷
    假釋而執行完畢，有臺灣高等法院被告前案紀錄表及臺灣屏
    東地方法院檢察署刑案資料查註紀錄表各1 份在卷可按，已
    如前述，係受徒刑之執行完畢，5 年以內因故意再犯本件有
    期徒刑以上之罪，應依累犯之規定，加重其刑。
四、爰審酌被告甲○○之年齡、品行、智識能力、犯罪手段、對
    於法益所生侵害之程度，其為53年8 月21日出生、受有高中
    畢業教育程度、業工之人，有警詢年籍等資料在卷可參，本
    件犯罪時已逾強仕，竟仍不知檢點，前有多筆因犯罪經法院
    判刑確定之紀錄，除上開構成累犯要件之執行紀錄，已如前
    述，不再重複評價者外，另有：(一)76年間即因違反麻醉藥品
    管理條例案件，經臺灣高等法院76年度上易字第4919號判處
    有期徒刑1 年6 月確定，於76年11月20日入監執行，嗣經臺
    灣高等法院77年度聲減字第158 號減刑為有期徒刑9 月，於
    77年4 月22日期滿出監執行完畢。(二)78年間因賭博罪，經臺
    灣板橋地方法院77年度簡字第610 號判處罰金1,000 元確定
    ，於78年2 月24日繳納罰金執行完畢。(三)78年間又因竊盜、
    違反麻醉藥品管理條例案件，依序經本院78年度易字第976
    號判處有期徒刑6 月、8 月，應執行有期徒刑1 年確定，於
    78年9 月22日入監，79年7 月10日因縮刑期滿出監執行完畢
    。(四)80年間再犯違反麻醉藥品管理條例、竊盜案件，依序經
    本院80年度易字第526 號判處有期徒刑7 月、1 年3 月，應
    執行有期徒刑1 年8 月確定，於80年7 月15日入監執行，81
    年12月2 日因假釋付保護管束，依指揮書應於81年11月20日
    期滿執行完畢。(五)82年間因竊盜、違反毒品危害防制條例案
    件，經本院82年度訴字第475 號、82年度易字第1779號判決
    ，依序判處有期徒刑2 年、7 月，分別確定後，又經裁定應
    執行有期徒刑2 年4 月，於82年10月22日入監，84年4 月19
    日因縮刑期滿出監執行完畢。(六)85年間因違反麻醉藥品管理
    條例，經臺灣臺南地方法院85年度易緝字第231 號判處有期
    徒刑8 月確定，連同另案因犯竊盜罪經本院85年度易字第16
    47號判處有期徒刑1 年確定部分，經臺灣臺南地方法院以85
    年度聲字第2062號裁定應執行有期徒刑1 年6 月，於85年11
    月27日入監，86年12月31日因縮刑期滿出監執行完畢。(七)87
    年間因竊盜案件，經本院87年度易字第673 號判處有期徒刑
    1 年確定，於87年7 月28日入監執行，90年6 月2 日期滿出
    監執行完畢。有臺灣高等法院被告前案紀錄表、臺灣屏東地
    方法院檢察署刑案資料查註紀錄表各1 份在卷可按，素行不
    良，茲就其施用毒品之犯罪類型，雖實務上有認為僅屬自殘
    行為，並未涉侵害他人法益者，惟姑不論此見與我國現行刑
    事立法向不加罰於行為人自殘，甚或自殺之行為，卻始終明
    文處罰施用毒品行為，其法定刑猶相當，或更甚（如施用第
    一級毒品罪）於刑法中關於故意「傷害他人」規定罪責所表
    彰之規範體系價值觀念相左，蓋民主法治國家之所異於獨裁
    、集權社會，其國家政策、社會發展，均取決於以全體公民
    個人意志累積形成之群體意志，凡公民不分性別、學歷、職
    業、貧富、愚智，任由鴻儒碩彥至販夫走卒，其個人意志之
    表現就群體意志決定之形成，均屬等值，直接影響國家、社
    會整體之命運，至關重要，則個人基於自主、健全意思所表
    現之公民意志，不分良窳，均應尊重，然若有藉不正手段影
    響他人或自陷個人健全自主意志不能正常形成、表現者，不
    僅直接侵蝕公民群體意志形成之基礎，迫令其他自重慎行大
    眾均須承受建立在該不健全基礎形成之公共政策、社會生活
    品質之結果，對於國家、社會法益及人民全體利益，猶已構
    成危害，是如投票受賄罪所規範者，即在禁止公民匯集個人
    自主意志以形成群體意志之過程受不當影響及控制，即為適
    例。今毒品除可對個人身體健康造成有形傷害外，就人之身
    體及精神形成高度成癮性及依賴性，猶足以抑制個人表現其
    本於心性能力所為自主意志之決定，並進而造成群體意志表
    現遭不當扭曲之危險，直接影響國家、社會之發展，侵害至
    鉅，斷非僅止於個人健康之危害，被告甲○○過去10餘年間
    ，屢因施用毒品伴隨竊盜案件而經判刑，均不足徹底矯治其
    惡習，其未幾再犯本件施用毒品犯行，顯見其不僅法治觀念
    薄弱，並已施用毒品成習，積重難返，對於社會秩序及其個
    人身心健康之影響非輕，與其犯罪經查獲後，尚能坦認犯行
    ，態度尚可等一切情狀，量處如主文所示之刑，以資儆懲。
五、未扣案而供被告甲○○本件施用毒品犯罪使用之注射針筒，
    既經其自承於查獲前已經丟棄而滅失，依現有卷證復無證據
    可認為尚存在，爰不另為沒收之諭知，附此敘明。
據上論斷，應依刑事訴訟法第273 條之1 第1 項、第299 條第1
項前段，毒品危害防制條例第10條第1 項，刑法第11條前段、第
47條第1 項，判決如主文。
本案經檢察官鍾仁松到庭執行職務
中　　華　　民　　國　　96　　年　　4 　　月　　30　　日
　　　　　　　　  　刑事第二庭　法　官　陳松檀
以上正本證明與原本無異。
如不服本判決應於收受本判決送達後10日內向本院提出上訴書狀
，其未敘述上訴理由者，並得於提起上訴後10日內向本院補提理
由書狀（均須按他造當事人之人數附繕本）「切勿逕送上級法院
」
中　　華　　民　　國　　96　　年　　4 　　月　　30　　日
                                書記官  林祥玉
附錄本件判決引用之法條：
毒品危害防制條例第10條
施用第一級毒品者，處6 月以上5 年以下有期徒刑。
施用第二級毒品者，處3 年以下有期徒刑。
